# 求助处置子公司合并报表如何编制

提问人：1727254902 时间：2018-06-13 10:43:42
A公司为母公司，B公司为子公司，A持有B公司70%，初始投资成本为 70 元.2016年子公司B实现净利润 100 元， 2016 年 12 月 31 日子公司净资产 200 元， 2017 年子公司B 1-6月实现净利润 50 元,2017年 6 月 30 日子公司净资产 250 元。 2017 年 6 月 30 日，A公司将其持有B公司的股权转让，转让价 200 元.2017年 6 月 30 日编制合并报表时，该如何编制？ 采用权益法编制合并报表分录是否如下，请各位大侠赐教，谢谢： A公司个别报表： 借：银行存 200 贷：长期股权投资 70 贷：投资收益 130 合并报表： 1 、确认以前年度及本期投资收益： 借：长期股权投资 105 贷：投资收益 35 （ 50 70% ） 贷：年初未分配利润 70 （ 100 70%）
2 、投资收益与子公司损益抵消 借：年初未分配利润 100 借：投资收益 35 借：少数股东损益 15 贷：提取盈余公积 0 贷：向所有者分配 0贷：年末未分配利润 150
3 、计算合并层面投资收益 合并层面应确认的转让投资收益=转让价款-处置日享有子公司净资产份额=200 -250*70%=25 个别报表确认的转让投资收益与合并层面应确认的转让投资收益的差额为130-25=105 合并层面调整投资收益分录如下： 借：投资收益 105 贷：长期股权投资 105 经上述调整后，合并报表投资收益为 25 元
以上为所有合并报表调整分录，请各位大侠赐教。 另外，假设 2017 年 6 月 30 日，母公司与原子公司尚有往来款余额，比如母公司账面其他应收款-B 100、原子公司其他应付款A 100，因 2017 年 6 月 30 日AB公司已不属于母子公司关系，所以往来款无需抵消，同理未实现的内部销售损益也无需抵消，不知道这样处理是否准确。 请各位大侠赐教，谢谢

回答人：chenyiwei
主帖和 2 楼的抵销分录均有可取之处，看个人操作习惯。 原先的母子公司之间内部往来，在处置子公司并丧失控制权之后，即成为合并集团对外往来，应在合并报表层面体现。 原先的内部交易损益是否抵销，取决于原先是顺流交易还是逆流交易。对此问题版面上已有很多讨论，可搜索。

提问人：polariswong 时间：2018-06-21 07:13:56
陈老师， 处置子公司股权，分录如下：
A公司个别报表分录（ 70 万投资，股权占比70%，转让价格 200 万）：借：银行存款 200 贷：长期股权投资 70 投资收益 130 合并报表调整分录（以前年度实现利润 100 ，本期实现利润 50 ，股权占比70%）：借：投资收益 70 贷：期初未分配利润 70 借：投资收益 35 少数股东损益 15 贷：收入、成本费用等利润表科目（合并期初至合并日，净额 50 ）
这里在调整分录中确认少数股东损益 15 ，但因为不合并子公司的资产负债表，所以也不确认少数股权权益。确认的期初未分配利润70 也全部归属于母公司。那么这个确认的少数股东损益 15 是不能体现在合并资产负债表中的，但是要体现在合并利润表及合并所有者权益变动表中。
我的理解是在合并所有者权益变动表中，在“少数股权权益”那一列中，“一、上年年末余额”及“二、本年年初余额”两栏均为 0 ；“三、本年增减变动金额——（一）综合收益总额”一栏填写 15 ，“三、本年增减变动金额——（二）所有者投资和减少资本——其他”一栏填写 15 ，确保少数股东权益这一列的计算结果为零，不体现到合并资产负债表中。
请问以上理解正确吗？是在合并股东权益变动表的“少数股东权益”一列中，分别填写“综合收益总额”及“其他”两栏，一增一减吗？

回答人：chenyiwei
少数股东权益年初是有数字的，不可能为零；“所有者投入和减少资本——其他”一行的少数股权数字应填写处置日（丧失控制权之日）的少数股权账面价值。这样期末少数股权就为零了。

提问人：polariswong 时间：2018-06-23 07:32:49
陈老师，您回答“少数股东权益年初是有数字的，不可能为零；“所有者投入和减少资本——其他”一行的少数股权数字应填写处置日（丧失控制权之日）的少数股权账面价值。这样期末少数股权就为零了”，内容我理解了，就是年初+本期发生-期末余额=0。 那么请问在被处置子公司资产负债表不参与合并的情况下，有必要把该公司的少数股东权益年初数计入合并所有者权益变动表吗？我认为该“少数股东权益年初数”实质来源于被处置公司的资产负债表，既然资产负债表不参与合并，是否没有必要将其计入呢？

回答人：chenyiwei
处置当年，被处置子公司的年初资产负债表和年初至处置日期间的利润表、现金流量表还是纳入原母公司合并报表的。“资产负债表不参与合并”仅指期末。

提问人：chao11 时间：2018-08-16 16:13:36
陈老师，您好，麻烦我想问下处置子公司对于合并报表归母净利润的影响，就上述例子合并完报表抵消之后，（合并本年利润表然后又冲减投资收益 35 ，确认少数股东损益 15 ，从最后的结果来看，本年的利润表是不影响最后合并报表的利润总额的吧。（50-35-15 ）

回答人：chenyiwei
不影响合并报表层面的净利润，但会影响净利润在处置损益和正常经营损益之间的分配，对上市公司和IPO公司而言，影响非经常性损益的计算。